【裁判字號】    89,上訴,4546
【裁判日期】    891020
【裁判案由】    違反槍砲彈藥刀械管制條例等
【裁判全文】
臺灣高等法院刑事判決                          八十九年度上訴字第四五四六號
    上  訴  人
    即  被  告  甲○○
    選任辯護人  呂福元
右上訴人因違反槍砲彈藥刀械管制條例案件，不服臺灣桃園地方法院八十八年度訴緝
字第六號，中華民國八十九年十月二十日第一審判決（起訴案號：臺灣桃園地方法院
檢察署八十六年度偵字第一三四三五、一四○一○號）提起上訴，本院判決如左：
    主  文
原判決關於違反槍砲彈藥刀械管制條例及所定執行刑部分均撤銷。
甲○○共同未經許可無故持有手槍，處有期徒刑壹年拾月，於刑之執行完畢或赦免後
，令入勞動場所，強制工作年，手槍貳把（各含彈匣貳只）、子彈伍拾貳發均沒收
。
    事  實
一、甲○○曾於民國八十三年間因施用毒品及侵占等案件，經分別判處有期徒刑三年
    及六月，繼定應執行有期徒刑三年三月，又於八十三年間，因誣告案件，經判處
    拘役四十日。於八十三年四月十八日入監服刑，於八十四年九月一日假釋出監，
    迄八十六年七月二日假釋期滿，已有犯罪之習慣。詎於假釋期間，猶不知悛悔，
    自八十五年七月間某日起，至同年九月間某日止，與已成年之鄒健勤、吳錦能、
    鄧俊明、蘇國盛、李騰芳、鄧秀英（均已另行判決）、宋新榮（另案通緝中）等
    人基於共同意圖營利之概括犯意聯絡，以桃園縣中壢市芝芭里、楊梅一帶民宅為
    賭博場所，提供麻將牌中之白板及筒子為賭具，甲○○負責調度車輛及把風（此
    部分業經原審判決有期徒刑六月確定）。
二、緣蘇國盛（另案判處有期徒刑三年及強制工作）於八十五年八月初，在桃園縣中
    壢市○○路○段一五三號Ｄ座五樓之九取得已滿十八歲之林礽明、宋新榮共同持
    有，原由林礽明保管之德國席格薩爾ＳＩＧＳＡＵＥＲ廠造制式九○手槍四把（
    各含彈匣二只）、制式半自動九○手槍子彈一百二十發，三人合意改推蘇國盛保
    管，因而未經許可而共同無故持有上述槍枝及彈藥。蘇國盛先將槍、彈攜往桃園
    縣中壢市○○路楊宏偉住處藏放約十日後，復將上述槍枝及子彈攜往桃園縣平鎮
    市○○路一一一巷十八號，與已滿十八歲之宋福榮相謀分擔持有，由宋福榮保管
    槍身編號Ｕ四七八四三三號、Ｕ四五八四三一號手槍二把及子彈六十發。其餘槍
    身編號Ｕ五○八一二六號、Ｕ四二六六四二號手槍二把、子彈六十發則仍由蘇國
    盛保管。嗣蘇國盛為維護上開流動性推筒子職業賭場之安全，乃將前揭保管之手
    槍及子彈攜至賭場，其中一把手槍交由甲○○擔任保鑣，負責賭場安全，而共同
    未經許可無故持有上述二把手槍及子彈六十發。嗣於八十五年八、九月間，蘇國
    盛又攜往桃園縣中壢市○○街十六巷七號吳錦能住處，藏匿於該址屋後車庫鐵捲
    門上方。經警於八十六年八月十三日下午三時三十分許，在前述吳錦能住處起出
    上開手槍二把、子彈六十發。
三、案經桃園縣警察局中壢分局報請臺灣桃園地方法院檢察署檢察官偵查起訴。
      理  由
一、訊據被告甲○○固坦承於前揭時、地與鄒健勤等人共同經營流動性推筒子職業賭
    場等情屬實，惟矢口否認在該賭場擔任把風並因而持有手槍及子彈犯行，辯稱：
    其雖在賭場工作，但只是負責聯絡車輛及接聽電話，並未擔任把風或保鑣等工作
    ，且蘇國盛也沒有交付手槍以維持賭場安全云云。經查：
（一）共犯蘇國盛於警訊供稱：「由甲○○攜帶，保護賭場安全，：：：至賭場結束
      經營後，我又把槍交給吳錦能收藏」「至於送賭客的交通車及司機、把風人員
      均由甲○○負責，該賭場每天抽頭七、八十萬元，：：：賭場是在中壢市○○
      路、芝芭里一帶流竄」（見偵查卷第六頁）、「因為八十五年八、九月間，我
      與鄒健勤在中壢市芝芭里一帶經營筒子賭場，當時賭場保鑣是甲○○，吳錦能
      則是把風兼記帳，我和甲○○因為常在外面住旅社、賓館，怕被警方查獲，才
      交由吳錦能保管，每天：：：交給甲○○維護賭場安全」（見偵查卷第十二頁
      ），於偵查中稱：「通常只帶一支出來，放在甲○○身上，有時藏起來。他通
      常在賭場負責擔任保鑣及聯絡工作」「有時我們各帶一支，有時一支放在賭場
      附近之樹叢，以便隨時取用，另支放在甲○○身上，也曾我們身上各帶一支出
      來」（見偵查卷第九二頁反面至第九三頁）、「我寄在吳錦能那邊，大部分是
      讓甲○○帶至賭場保護賭場之用，偶爾我們二人各攜一支至賭博場子」（見偵
      查卷第一六三頁反面）。又被告及蘇國盛曾於八十五年八月間，持槍向乙○○
      索討賭債，經共犯蘇國盛稱：「當時只有我與甲○○二人去，並沒有其他人跟
      我去。：：：我們二人都有持槍打他的頭部」（見偵查卷第十二頁反面至第十
      三頁）、「那次是由甲○○與我各帶一支去的」「那天天很黑，他以為是三人
      去，事實上是二人，去向他要賭債六十萬元。他在我賭場輸了六十萬不還，去
      那裡還推說沒錢，我們和他理論，後來甲○○持槍敲他的頭」（見偵查卷第九
      三頁正、反面）。被害人乙○○亦稱：「蘇國盛：：：就從腰際拿出一支黑色
      手槍，用握把朝我頭部敲下後，另外二名男子接著也持手槍朝我頭部猛敲擊約
      五、六下」（見偵查卷第五三頁反面）、「甲○○：：：確為賭場及毆打我之
      人」等情（見偵查卷第五五頁反面）。另同案被告吳錦能亦稱：「甲○○有在
      賭場內擔任保鑣」（見偵查卷第四三頁反面）。復衡諸被告坦承每日薪資數千
      元（見原審卷第一三０頁），如僅做打雜工作，豈有可能坐領高薪？且該賭場
      每日僅抽頭金即高達數十萬元，賭資數目自相當龐大，除逃避警方取締外，尚
      須提防其他黑道覬覦，是被告持槍以維護賭場安全並索討賭債實合於情理而可
      信實。此外復有扣案槍枝（含彈匣）、子彈可為佐證。上開扣案槍枝、子彈，
      經內政部警政署刑事警察局鑑定均係德國席格薩爾ＳＩＧＳＡＵＥＲ廠造Ｐ二
      二六型半自動制式九○手槍，機械性能良好，彈藥部分則係制式半自動九○手
      槍用子彈，均具有殺傷力，有該局八十六年八月二十五日刑鑑字第五六八八五
      號鑑驗通知書影本在卷足憑（見原審卷第一二五頁）。
（二）雖同案被告鄒健勤於警訊稱：「（吳錦能、甲○○二人：：：是否有在賭場內
      擔任何職務？）賭場內我不曾見過吳、徐二人，但曾至我咖啡廳喝咖啡」「（
      蘇國盛在賭場內有無攜帶槍枝，你是否親眼見過？）不曾見到他們攜帶槍枝，
      但他們是否擁有槍枝我不清楚」（見偵查卷第二六頁正、反面），惟其於原審
      法院八十六年度訴字第一五五二號案件八十六年十月二十六日訊問時供稱：「
      （甲○○負責調度車輛及把風？）是的」（見一五五二號卷第二二頁正、反面
      ），與前揭警訊所供迥異，可見警訊所言非得遽信。又共犯蘇國盛固供稱：「
      打他（指乙○○）的時候，吳清榮也在場」（見偵查卷第十三頁），而同案被
      告吳清榮稱：「（甲○○持槍打傷之事，你是否知悉？在場？）當時是我欲進
      入鄧秀英賭場前所發生的。當時乙○○為蘇國盛等人帶出去，故毆打情形我未
      看見」（見一五五二號偵查卷第一０二頁），足見乙○○確有被蘇國盛等人帶
      出去情事，雖吳清榮未目睹乙○○被毆情形，然吳清榮既於乙○○被毆時點在
      場，是蘇國盛以為吳清榮亦有看到實未悖於常情，況被告自承是時其確實在場
      （見本院卷第六五頁），自難執吳清榮以上供述即謂蘇國盛所供不實。再被害
      人乙○○雖於警訊指稱：「我只能確定他們所使用之手槍非常小隻，幾乎看不
      見槍管，並不像警察服勤時所配備之九０手槍那樣大隻」云云（見偵查卷第五
      四頁）。惟該日前去時，天色很暗，業據蘇國盛供述甚詳，被害人乙○○對於
      究竟幾個人打他，尚有誤認，已如前述，則對於持何種手槍打他，在當時情況
      下亦非無因視覺及觸覺上差異，致與實際槍枝大小有所出入。至共犯蘇國盛嗣
      於原審翻異前供，改稱：「當時是晚上，他把行動電話誤認為是手槍」云云（
      見原審卷第三六頁反面），不過事後推託之詞，顯非足採。
（三）另共犯蘇國盛固於警訊供稱：「我自宋福榮處帶走二把手槍，即交給吳錦能收
      藏至八十五年八月初，我和鄒健勤合夥經營筒子賭場，我叫吳錦能每天將槍帶
      到賭場內交給甲○○，由甲○○攜帶，保護賭場安全，：：：至賭場結束經營
      後，我又把槍交給吳錦能收藏」（見偵查卷第五頁反面至第六頁）、「我和甲
  ○○因為常在外面住旅社、賓館，怕被警方查獲，才交由吳錦能保管，每天由
      他帶進賭場交給甲○○維護賭場安全」（見偵查卷第十二頁）。而吳錦能於警
      訊時稱：「蘇國盛：：：拿了一包塑膠袋，包著的東西，就放在我家停車場鐵
      門上藏放。當時我不知道有幾支槍，八十六年八月十三日警察前往取槍時，我
      才知道有二支制式手槍及子彈六十發」（見偵查卷第四二頁反面）、「（據蘇
      國盛供稱八十五年八月間，與鄒健勤合夥經營賭場，蘇叫你將槍枝帶到賭場交
      給甲○○保護賭場安全，：：：賭場結束後，又把槍枝交給你收藏，你如何解
      釋？）：：：甲○○有在賭場擔任保鑣：：：被警方查獲的槍彈，一直都在我
      永康街住處保管」（見偵查卷第四三頁反面），又於原審稱：「（甲○○有無
      在賭場做事？）有，聽電話」「（誰擔任把風、保鑣？）不清楚」「有無在賭
      場中見過蘇國盛或甲○○拿槍？）我不清楚」「（是否記得蘇國盛何時交給你
      手槍要藏好？）：：：藏放在我這裡」「蘇國盛不曾拿出去過」（見原審卷第
      三七頁正反面），否認蘇國盛有拿出以維護賭場安全云云。惟觀其先後所供反
      覆不一，已見語多保留，且蘇國盛如何取槍，吳錦能未必詳悉，尚難以此認蘇
      國盛關於持槍至賭場及索債之供述不實。且蘇國盛亦因持有槍彈，經本院於八
      十九年五月十七日判處有期徒刑三年，於刑之執行完畢或赦免後，令入勞動場
      所強制工作三年，有本院八十八年度上訴字第二九六六號判決在卷可稽（見本
      院卷第三九至四一頁）。被告請求再傳訊乙○○、吳錦能、鄒健勤、蘇國盛，
      核均無必要。事證明確，被告所辯均屬飾卸，其犯行堪以認定。
二、被告行為後，槍砲彈藥刀械管制條例第七條第四項及第十一條第三項規定業於八
    十六年十一月二十四日修正公布。原第七條第四項之未經許可寄藏手槍罪法定刑
    度為「處一年以上七年以下有期徒刑」，第十一條第三項未經許可寄藏彈藥罪法
    定刑度為「處三年以下有期徒刑」。修正後分別規定在第七條第四項及第十二條
    第四項，而刑度分別提高為「五年以上有期徒刑，併科新台幣一千萬元以下罰金
    」及「五年以下有期徒刑，併科新台幣三百萬元以下罰金」，較原條例所規定者
    為重，且原條例第十一條之彈藥，修正後改為子彈，而不以彈藥泛稱。依刑法第
    二條第一項但書規定，應以修正前之舊法有利於被告，自應適用舊法之規定。核
    被告所為，係犯行為時有效之修正前槍砲彈藥刀械管制條例第七條第四項、第十
    一條第三項之罪。其與已滿十八歲之蘇國盛互有犯意聯絡及行為分擔，皆為共同
    正犯，而以同一行為持有制式手槍及彈藥，因而同時觸犯上述二罪，應依想像競
    合犯規定，從一重依非法持有手槍罪處斷。
三、原審認被告所犯罪證明確，予以論罪科刑，固非無見。惟查原判決以刑法第九十
    條規定，認被告為有犯罪習慣之人犯罪，命於刑之執行完畢或赦免後入勞動場所
    強制工作三年，然於事實欄僅記載其部分犯罪前案紀錄，並未載明係有犯罪習慣
    之人，尚有未洽。被告上訴否認犯罪，雖無理由，惟原判決既有可議，自應由本
    院就此部分連同定執行部分予以撤銷，就其上訴部分另為判決。爰審酌被告曾於
    八十三年間因施用毒品及侵占等案件，經分別判處有期徒刑三年及六月，繼定應
    執行有期徒刑三年三月，又於八十三年間，因誣告案件，經判處拘役四十日。於
    八十三年四月十八日入監服刑，於八十四年九月一日假釋出監，迄八十六年七月
    二日假釋期滿，有臺灣高等法院檢察署刑案紀錄簡覆表在卷可稽，本件雖不構成
    累犯，但已見其不知悛悔，並具犯罪習慣。在假釋期間參與職業賭場，擁槍自重
，影響社會治安情節非輕，及其到案後態度尚稱良好等一切情狀，量處如主文所
    示之刑。又八十六年十一月二十四日修正公布之槍砲彈藥刀械管制條例第十九條
    第一項固規定犯該條例第七條、第八條、第十條、第十一條、第十二條第一項至
    第三項、第十三條第一項至第三項之罪，經判處有期徒刑者，應於刑之執行完畢
    或赦免後，令入勞動場所強制工作三年，但經司法院大法官會議八十七年十二月
    十八日釋字第四七一號解釋，此項規定不問對行為人有無預防矯治其社會危險性
    之必要，一律宣付強制工作三年，限制其中不具社會危險性之受處分人之身體自
    由部分，所採措施與所欲達成預防矯治之目的及所需程度，不合憲法第二十三條
    所定之比例原則，指明「犯上開條例第十九條所定之罪，不問對行為人有無預防
    矯治其社會危險性之必要，一律宣付強制工作三年之部分，與本解釋意旨不符，
    應自本解釋公布之日起不予適用。犯該條例第十九條第一項所列舉之罪，依個案
    情節符合比例原則部分，固應適用該條例宣告保安處分；至不符合部分而應宣告
    保安處分者，則仍由法院斟酌刑法第九十條第一項規定之要件，依職權為之，於
    此，自無刑法第二條第二項之適用，亦即仍有從新從輕原則之適用」。揆其真意
    ，所稱「依個案情節符合比例原則部分，固應適用該條項宣告保安處分」，係指
    行為時在該條例修正生效後，裁判時在該解釋公布後者而言；至於行為時在該條
    例修正生效前，裁判時在該解釋公布後之案件，仍有從新從輕原則之適用，從而
    即無從適用上開修正條例第十九條第一項（參照最高法院八十九年度台上字第一
    三六七號判決意旨）。本件被告行為係在八十五年八月終了而依修正前槍砲彈藥
    刀械管制條例第七條第四項論科，依上述說明，即無適用修正後該條例第十九條
    第一項之餘地。惟查被告為有犯罪習慣之人，斟酌其在假釋期間違反保護管束規
    定結交不良份子參與經營職業賭場非法擁槍擔任保鑣之情形，認有加強他律矯治
    之必要，茲依刑法第九十條規定，命於刑之執行完畢或赦免後入勞動場所強制工
    作三年。至扣案之手槍二把（各含彈匣二只）、試射鑑餘子彈五十二發（原為六
    十發，其中試射滅失八發），依修正前槍砲彈藥刀械管制條例第五條規定為違禁
    物，應均予沒收。
據上論斷，應依刑事訴訟法第三百六十九條第一項前段、第三百六十四條、第二百九
十九條第一項前段，修正前槍砲彈藥刀械管制條例第七條第四項、第十一條第三項，
刑法第二條第一項但書、第十一條前段、第二十八條、第五十五條、第三十八條第一
項第一款、第九十條，判決如主文。
本案經檢察官郭弘佑到庭執行職務。
中      華      民      國    九十      年      三      月     十六     日
                              臺灣高等法院刑事第十一庭
                                  審判長法  官  楊  照  男
                                        法  官  陳  炳  彰
                                        法  官  王  詠  寰
右正本證明與原本無異。
如不服本判決應於收受送達後十日內向本院提出上訴書狀，其未敘述上訴之理由者並
得於提起上訴後十日內向本院補提理由書（均須按他造當事人之人數附繕本）。
                                        書記官  駱  麗  君
中      華      民      國     九十     年      三      月      十九    日
附錄：本案論罪科刑法條全文
修正前槍砲彈藥刀械管制條例第七條第四項：
未經許可無故持有、寄藏或意圖販賣而陳列第一項所列槍枝之一者，處一年以上七年
以下有期徒刑。
修正前槍砲彈藥刀械管制條例第十一條第三項：
未經許可無故持有、寄藏或意圖販賣而陳列彈藥者，處三年以下有期徒刑。


司法院資訊處製作；財團法人民間司法改革基金會備份。
